【裁判字號】    95,勞抗,16
【裁判日期】    950619
【裁判案由】    假處分
【裁判全文】
臺灣高等法院民事裁定                  95年度勞抗字第16號
抗  告  人  甲○○
上列抗告人因與尊龍汽車客運股份有限公司間假處分事件，對於
中華民國95年4月21日臺灣板橋地方法院95年度全字第9號裁定，
提起抗告，本院裁定如下：
    主  文
原裁定關於駁回抗告人其餘之聲請部分廢棄。
相對人應自民國95年4月21日起至臺灣板橋地方法院95年度勞訴
字第3號確認僱傭關係存在等事件判決確定之日止，按月於抗告
人提供新臺幣壹仟伍佰元或由財團法人法律扶助基金會台北分會
出具同額之保證書供擔保後，再給付抗告人新臺幣肆仟元。
抗告訴訟費用新臺幣壹仟元由相對人負擔。
    理  由
一本件抗告人於原法院主張：伊受僱於相對人尊龍汽車客運股份
  有限公司，從事大客車駕駛員之工作，每月所領工資含固定性
  薪資（即底薪、安全獎金、逾時給付、等班津貼、績效獎金之
  總和）及屬於變動性薪資之趟數獎金，於民國94年3月至6月之
  月平均薪資為新臺幣（下同）43,575元，詎遭抗告人於94年9
  月5日非法解僱，伊已向臺灣板橋地方法院（下稱板橋地院）
  起訴請求確認兩造間之僱傭關係存在，及判命抗告人給付伊非
  法解僱期間之工資（案列該院95年度勞訴字第3號，下稱本案
  訴訟），因伊所領之工資為家中最重要之經濟來源，為避免伊
  及家人陷入生活困難之生存上危險，乃有定暫時狀態之必要，
  爰聲請於本案訴訟確定前，命相對人按月給付伊薪資，原法院
  准其所請，並命相對人自裁定之日即95年4月21日起至本案判
  決確定之日止，按月給付抗告人39,575元。抗告人以原法院所
  命相對人給付之金額不當，因而抗告前來。
二按民事訴訟法第538條所謂有定暫時狀態之必要，係指因避免
  重大或顯著之損害，或防範急迫之強暴等情事，有就爭執之法
  律關係定暫時狀態之必要者而言，如債務人就聲請假處分所欲
  避免之損害遠大於債權人因假處分所受之損害者，即屬因避免
  重大或顯著之損害而有定暫時狀態之必要，債務人非不得聲請
  定暫時狀態之假處分。查，抗告人聲請本件定暫時狀態之原因
  ，業據其提出相對人獎懲公告、臺北市政府勞工局勞資爭議案
  件調解會議紀錄、員工薪資條影本各1紙以為釋明，且本案訴
  訟現繫屬板橋地院審理中，並參以抗告人提出之財政部臺灣省
  北區國稅局93年度綜合所得稅各項所得資料清單及全戶戶籍謄
  本，抗告人一家之家庭狀況為其父已高齡78歲，子女皆在就學
  年齡，妻子、子女及其父皆無固定工作所得，因此抗告人之薪
  資確為其家庭主要維生來源，一旦其遭相對人解僱，其工資收
  入即告中斷，全戶生活即有陷於不能維持之虞，足認抗告人聲
  請定暫時狀態假處分所欲避免之損害顯然大於相對人因假處分
  所受之損害，足認抗告人之聲請合於民事訴訟法第538條規定
  之要件。
三依勞動基準法第2條第3款規定：「工資：謂勞工因工作而獲得
  之報酬，包括工資、薪金及按計時、計日、計月、計件以現金
  或實物等方式給付之獎金、津貼及其他任何名義之經常性給與
  均屬之」。又依勞動基準法施行細則第10條規定，勞動基準法
  第2條第3款所稱之其他任何名義之經常性給與，不包括年終獎
  金、競賽獎金、研究發明獎金、特殊功蹟獎金、久任獎金、節
  約燃料物料獎金及其他非經常性獎金。因此，工資應係勞工之
  勞力所得，為其勞動對價而給付之經常性給與。倘雇主為改善
  勞工生活而給付非經常給與；或為其單方之目的，給付具有勉
  勵、恩惠性質之給與，即非為勞工之工作給付之對價，與勞動
  契約上之經常性給與有別，應不得列入工資之範疇，至屬灼然
  （最高法院79年台上字第242號判決意旨參照）。查，抗告人
  主張伊受僱於相對人時，每月所領工資項目含底薪、趟數獎金
  、安全獎金、逾時給付、等班津貼、績效獎金，其中除趟數獎
  金每月金額未固定，屬於變動性薪資外，其餘均為固定之金額
  ，應屬固定性薪資之事實，業據其提出94年3月至6月之薪資條
  在卷可憑，信屬真實。而上述安全獎金顧名思義雖係相對人獎
  勵受僱之駕駛員於行車載客時注意安全而設，惟此仍需受僱人
  之工作方能獲得，自難認非受僱人因工作所獲得之報酬。因此
  ，原法院認上述安全獎金非屬抗告人受僱於相對人時所領之工
  資，自屬誤會。又抗告人一家五口全賴抗告人之薪資維生，如
  上述，而依內政部94年9月23日公告95年度臺灣低收入戶最低
  生活費每人每月為9,210元（見原法院卷57頁）計算，抗告人
  全家每月最低生活費為46,050元，是依原法院命相對人先為按
  月給付之39,575元，仍少於上開最低生活費用，自難以避免抗
  告人及其全家生存上之危險。因此，抗告人主張原法院於准暫
  時狀態假處分，併命相對人先為一定給付時，應將原屬工資一
  部分之每月安全獎金4,000元計入，自屬有據。
四綜上，抗告人以原法院於准暫時狀態假處分並命相對人先為一
  定給付時，將其原受僱於相對人處每月所領工資之一部且為避
  免其全家生存上危險所必要之安全獎金4,000元扣除，而指摘
  原裁定關於駁回抗告人此部分之聲請為不當，聲明廢棄，為有
  理由，爰將原裁定此部分廢棄，並酌定由抗告人提供相當之擔
  保金或以由財團法人法律扶助基金會台北分會出具同額之保證
  書代之後，更為裁定如主文第二項所示。
五據上論結，本件抗告為有理由。依民事訴訟法第492條、第95
  條、第78條，裁定如主文。
中    華    民    國    95    年    6     月    19    日
                  民事第九庭審判長法  官  黃熙嫣
                                  法  官  呂太郎
                                  法  官  楊力進
正本係照原本作成。
不得再抗告。
中    華    民    國    95    年    6     月    19    日
                                  書記官  劉家聲


司法院資訊處製作；財團法人民間司法改革基金會備份。
